臺灣臺北地方法院交通事件裁定　　　　 96年度交聲字第300號
原處分機關　臺北市交通事件裁決所
異　議　人
即受處分人　甲○○
上列異議人即受處分人因違反道路交通管理處罰條例案件，對於
台北市交通事件裁決所中華民國96年1月19日所為之處分（原處
分案號：北市裁四字第裁22-ABL502486號），聲明異議，本院裁
定如下：
    主  文
異議駁回。
    理  由
一、按汽車駕駛人轉彎時，不依標誌、標線、號誌指示者，處新
    台幣6百元以上1千8百元以下罰鍰，道路交通管理處罰條例
    第48條第1項第2款定有明文。違反同條例第48條之情形，除
    依原條款處罰鍰外，記違規點數1點，同條例第63條第1項第
    1款亦定有明文。此外，道路交通管理處罰條例所用名詞「
    車輛」，係指在道路上以原動機行駛之汽車（包含機器腳踏
    車）或以人力、獸力行駛之車輛，而道路交通安全規則所用
    名詞「汽車」，係指在道路上不依軌道或電力架線而以原動
    機行駛之車輛（包含機器腳踏車），道路交通管理處罰條例
    第3條第8款、道路交通安全規則第2條第1項第1款均定有明
    文。
二、本件異議人即受處分人甲○○於民國95年10月24日18時42分
    許，騎乘所有車牌號碼GFH-360號重型機車，沿台北市松山
    區○○○路由南向北行駛至南京東路之交岔路口時，未依標
    誌兩段式左轉，逕從光復北路違規左轉南京東路行駛，為在
    該路口執行交通稽查勤務之台北市政府警察局松山分局交通
    分隊警員楊啟華當場發現，乃以受處分人有「機車未依規定
    兩段式左轉」之違規情事，違反道路交通管理處罰條例第48
    條第1項第2款規定為由，當場掣單舉發，並指定應於95年11
    月8日前向通知單所載應到案處所聽候裁決或自動繳納，通
    知單內並載明「期限內自動繳納處新台幣6百元」。受處分
    人於簽收通知單後，並未依限到案聽後裁決或在期限內自動
    繳納，經原處分機關即台北市交通事件裁決所於96年1月19
    日以受處分人違反上開規定為由，裁處罰鍰新台幣1千8百元
    ，受處分人收受裁決書後，直至96年2月15日始經由原處分
    機關向本院聲明異議，案經原處分機關函請舉發單位即台北
    市政府警察局松山分局查復結果，認定受處分人確有上開違
    規事實。有台北市政府警察局舉發違反道路交通管理事件通
    知單（北市警交大字第ABL502486號）、台北市交通事件裁
    決所違反道路交通管理事件裁決書（北市裁四字第裁22-ABL
    502486號）、送達證書、聲明異議書、台北市政府警察局松
    山分局96年3月13日北市警松分交字第09630710900號函、台
    北市交通裁決所96年2月27日北市裁三字第0963234500號函
    等件在卷可稽。
三、受處分人對其於上開時間騎乘所有車牌號碼GFH-360號重型
    機車，在南京東路之交岔路口，為警以「機車未依規定兩段
    式左轉」違規為由，當場攔停並掣單舉發，並不否認，惟矢
    口否認有何原處分機關所指違規之情事，辯稱：(1)、光復南
    路與南京東路5段之T型路口，於95年10月24日並未設置兩段
    式左轉標誌及劃設地面待轉區；(2)、伊於96年1月24日再經
    過該路段時，始發現已設置兩段式左轉標誌及劃設地面待轉
    區；(3)、原罰金新台幣6百元，在未經通知下，即對有爭議
    罰單，自行提高為1千8百元，據以聲明異議云云。經查：
(一)、台北市○○○路與南京東路5段，並未相互銜接，本件攔停
    舉發地點應係位於台北市○○○路與南京東路之交岔路口，
    有上揭台北市政府警察局舉發違反道路交通管理事件通知單
    登載：「違規地點：南京東路與光復北路路口」，及本院依
    職權調查之該路口網頁地圖可稽。受處分人辯稱：光復南路
    與南京東路5段之T型路口，於95年10月24日並未設置兩段式
    左轉標誌及劃設地面待轉區云云，已有誤認舉發地點之嫌。
(二)、按「公務員明知為不實之事項，而登載於職務上所掌之公文
    書，足以生損害於公眾或他人者，處1年以上7年以下有期徒
    刑」，刑法第213條定有明文。查本件舉發員警楊啟華與受
    處分人素不相識，且係奉命執行國家公權力之執行交通稽查
    勤務警員，衡情當無甘冒偽造文書罪責，而在明知該地點未
    設置機車兩段式左轉標誌之下，對於受處分人故為不實舉發
    之理。況查，舉發現場路口，原已在光復北路107號人行道
    上設置「機慢車兩段左轉標誌」，並非事後始行增設一節，
    復經台北市政府警察局松山分局函覆略以：「台端陳述該路
    口未設置『機慢車兩段左轉標誌』牌面乙節，查光復北路南
    往北之『機慢車兩段左轉標誌』原即設於光復北路107號前
    人行道，所述與事實不符」等語，有台北市政府警察局松山
    分局96年3月13日北市警松分交字第09630710900號函足憑。
    按交通警察掣單舉發違反道路交通管理處罰條例所列違規事
    實，本質上為行政處分，係公務員基於職務上權力，依法就
    特定之具體事件所為具公法上效果之單方面行政行為，基於
    公務員為公法上行為具有公信力之原則，該行政行為當可被
    推定為真正，其據以依法處分之事實認定亦為正確無誤，本
    此公信原則，立法者乃賦予行政機關制定違反道路交通事件
    統一裁罰基準及處理細則，使執行勤務員警得當機處分，以
    達其維護交通秩序、安全之行政目的。反之，若謂公務員一
    切行政行為均需預留證據以證其實，則國家行政勢必窒礙難
    行，準此，刑事訴訟法就犯罪證據所列有關之規定與屬於行
    政秩序罰之交通違規裁罰本質不合之部分，自不在準用之列
    。台北市政府警察局松山分局相關承辦上開申訴案件之人，
    就受處分人所爭執機慢車兩段式標誌設置之時間及地點，既
    經調查後正式以公文書回覆如上，自堪採信。反之受處分人
    辯稱：光復南路與南京東路5段之T型路口，於95年10月24日
    並未設置兩段式左轉標誌及劃設地面待轉區，至96年1月24
    日再經過該路段，始見設置云云，既嫌誤認地點，且與前揭
    台北市政府警察局松山分局之調查結果不同，衡情應非事實
    ，難以採信。
(三)、再查，受處分人係經交通員警當場攔停掣單舉發，並簽收通
    知單，此尚未見其有何爭執，且有通知單內記載「掌電攔停
    」、「已簽收」可佐。足認受處分人當可知悉其應於通知單
    內所載應到案日期即95年11月8前到應到案處所聽候裁決或
    於期限內自動繳納，逾應到案日期不得向代收罰鍰之機構繳
    納。而通知單內就繳納罰鍰之方式，記載當場舉發案件得於
    5日後至郵局繳納罰鍰，此業已印製於其上之注意事項欄，
    乃週知之事實。受處分人上開收受通知單之後，應於期限內
    到應到案處所聽候裁決（或提出申訴）或自動繳納罰鍰之義
    務，尚不因其對於違規事由有無爭執，而異其法律效果。縱
    受處分人疏未詳閱該通知單之注意事項，其可歸責事由存在
    於受處分人，自難認其異議為有理由。
(四)、又違反道路交通管理處罰條例第48條第1項第2款之交通違規
    事件，逾越應到案期限60日以上者，處新台幣1千8百元罰鍰
    ，並記違規點數1點，違反道路交通管理事件統一裁罰基準
    及處理細則第2條及違反道路交通管理事件統一裁罰基準表
    定有明文。本件受處分人既未於應到案期限內繳納或到案聽
    候裁決，直至收受台北市交通事件裁決所之裁決書後，始向
    本院聲明異議，顯已逾越應到案期限60日以上，有上開台北
    市交通事件裁決所違反道路交通管理事件裁決書、送達證書
    、聲明異議書可佐。從而，據此，原處分機關依道路交通管
    理處罰條例第48條第1項第2款、第63條第1項第1款、違反道
    路交通管理事件統一裁罰基準及處理細則第2條及違反道路
    交通管理事件統一裁罰基準表之規定，對於受處分人裁處罰
    鍰新台幣1千8百元，核無任何違誤或不當。本件聲明異議為
    無理由，應予駁回。
據上論斷，應依道路交通案件處理辦法第19條，裁定如主文。
中　　華　　民　　國　　96　　年　　3 　　月　　27　　日
　　　　　　　　　 　　交通法庭法　官　吳秋宏
以上正本證明與原本無異。
如不服本裁定應於送達後5日內向本院提出抗告狀。
      　　　　　　　　　　　　　書記官 惠  莊
中　　華　　民　　國　　96　　年　　3 　　月　　27　　日
